【裁判字號】    97,訴,734
【裁判日期】    970430
【裁判案由】    毒品危害防制條例
【裁判全文】
臺灣板橋地方法院刑事判決               97年度訴字第734號
公  訴  人  臺灣板橋地方法院檢察署檢察官
被      告  甲○○
上列被告因違反毒品危害防制條例案件，經檢察官提起公訴（96
年度毒偵字第10056 號），嗣因被告於本院準備程序中就被訴事
實為有罪之陳述，本院告知被告簡式審判程序之旨，並聽取當事
人之意見後，由本院合議庭裁定改由受命法官獨任依簡式審判程
序進行，判決如下：
    主  文
甲○○施用第一級毒品，處有期徒刑柒月。扣案之第二級毒品甲
基安非他命（驗餘淨重零點肆肆壹公克）沒收銷燬之，上開毒
品之外包裝袋壹個，沒收之。
    事  實
一、甲○○前於民國96年間，因施用毒品案件，經本院以96年度
    毒聲字第1145號裁定送勒戒處所執行觀察、勒戒後，認無繼
    續施用毒品傾向，而於96年7 月31日執行完畢釋放出所，並
    經檢察官以96年度毒偵字第3112號為不起訴處分確定。詎其
    未能戒除毒癮，仍基於施用第一級毒品海洛因（以下簡稱海
    洛因）及第二級毒品甲基安非他命（以下簡稱甲基安非他命
    ）之犯意，於96年12月8 日凌晨2 至3 時許，在臺北縣板橋
    市「環球旅社」108 號房內，以將海洛因及甲基安非他命一
    起置入玻璃球燻烤以吸食其煙霧之方式，同時施用海洛因及
    甲基安非他命。嗣於96年12月8 日晚間7 時30分許，在臺北
    縣板橋市○○○路○ 段與館前西路口為警查獲，並扣得甲基
    安非他命1 小包（原淨重0.346 公克、驗餘淨重0.3341公克
    ）經警採集其尿液送驗，呈鴉片類及安非他命類（含甲基安
    非他命）陽性反應，而查悉上情。
二、案經臺北縣政府警察局板橋分局報告臺灣板橋地方法院檢察
    署檢察官偵查起訴。
    理  由
壹、程序方面：
    查本件被告甲○○所犯並非死刑、無期徒刑、最輕本刑為三
    年以上有徒刑之罪或高等法院管轄第一審案件，而其於準備
    程序進行中，被告先就被訴事實為有罪之陳述，經法官告知
    簡式審判程序之旨，並聽取公訴人及被告之意見後，本院認
    適宜改依簡式審判程序進行，爰依刑事訴訟法第273 條之1
    第1 項、第284 條之1 規定，由本院合議庭以裁定由受命法
    官獨任進行簡式審判程序，合先敘明。
貳、實體方面：
一、上揭事實，業據被告甲○○於本院審理時坦承不諱，復有搜
    索扣押筆錄、扣押物品目錄表各乙份、扣押物品秤重及檢驗
    照片4 幀存卷可稽，及甲基安非他命1 包扣案可資佐證。又
    被告為警查獲時所採其尿液送驗結果，係呈安非他命類（含
    甲基安非他命）陽性反應及嗎啡陽性反應，此有臺北縣政府
    警察局板橋分局偵辦毒品危害防制條例案被移送人姓名及代
    碼對照表（代碼編號：A612030） 、台灣檢驗科技股份有限
    公司於96年12月25日出具之濫用藥物尿液檢驗報告（報告編
    號為：CH/2007/C0686） 各1 份在卷可稽。而扣案之白色透
    明結晶1 包，經送交通部民用航空局醫務中心鑑驗結果，淨
    重0.346 公克，取0.0019公克鑑定用罄，餘重0.3441公克，
    檢出第二級毒品甲基安非他命成分，有該局96年12月31日航
    藥鑑字第0962351 號毒品鑑定書1 份存卷可憑。又按海洛因
    經注射或吸入人體後，約百分之八十於24小時內自尿中排出
    ，一般而言，尿液中能否驗出嗎啡陽性反應與其投與量、投
    與途徑、採尿時間、個人體質及檢測方法之靈敏度有關，國
    外曾有文獻報導注射6 毫克之海洛因鹽酸鹽，其代謝物嗎啡
    之平均可檢出時限約為26小時，業經行政院衛生署藥物食品
    檢驗局於81年9 月8 日以藥檢壹字第8114 885號函述綦詳。
    次按甲基安非他命經口服投與後，約百分之七十於24小時內
    自尿中排出，約百分之九十於九十六小時內自尿中排出，由
    於目前國內尿液中甲基安非他命之檢驗僅為鑑定其是否呈陽
    性反應，尚未定其含量，且甲基安非他命成分之檢出與其投
    與方式、投與量、個人體質、採尿時間與檢測儀器之精密度
    等諸多因素有關，因此僅憑尿液中呈甲基安非他命陽性反應
    ，並無法確實推算吸食時間距採集時間之長短，惟依上述資
    料推斷，最長可能不會超過四日即96小時，此經行政院衛生
    署藥物食品檢驗局於81年2 月8 日以（81）藥檢壹字第0011
    56號函釋明在案。據上，被告之尿液經以氣相層析質譜儀分
    析法檢驗，既係呈嗎啡及甲基安非他命陽性反應，顯見被告
    應有在前揭犯罪時間施用海洛因及甲基安非他命之行為甚明
    。又查，被告前於96年間，因施用毒品案件，經本院以96年
    度毒聲字第1145號裁定送勒戒處所執行觀察、勒戒後，認無
    繼續施用毒品傾向，而於96年7 月31日執行完畢釋放出所，
    並經檢察官以96年度毒偵字第3112號為不起訴處分確定，此
    有臺灣高等法院被告前案紀錄表在卷可稽。綜上所述，足認
    被告前經觀察勒戒執行完畢釋放後，五年內再犯本件施用第
    一、二級毒品犯行。本案事證明確，被告犯行堪以認定，應
    依法論科。
二、查海洛因及甲基安非他命，分屬於毒品危害防制條例第2 條
    第2 項第1 、2 款所規定之第一、二級毒品，核被告所為，
    係犯毒品危害防制條例第10條第1 項、第2 項之施用第一、
    二級毒品罪。被告施用前持有第一、二級毒品之低度行為，
    各為進而施用第一、二級毒品之高度行為所吸收，均不另論
    罪。被告所犯上開二罪係一行為觸犯數罪名，屬想像競合，
    應從一重之施用第一級毒品罪處斷。雖公訴意旨認為被告係
    另基於施用海洛因之犯意，於96年12月8 日晚間9 時18分許
    為警採尿回溯26小時內之某時，在不詳地點施用海洛因，而
    其所犯上開二罪名，係基於各別犯意，行為互殊，應予分論
    併罰，惟查，依據卷附前揭濫用藥物尿液檢驗報告所示，固
    然被告尿液係呈嗎啡及甲基安非他命陽性反應，惟此至多僅
    可證明被告確有施用海洛因及甲基安非他命之事實，並無足
    從據此認定被告究係分別或同時施用海洛因及甲基安非他命
    ，而按非法施用毒品之方式，並無固定模式，不同吸毒族群
    及不同毒品種類，可能有不同的施用方式，此為本院職務上
    所已知之事實，則被告既堅稱其係將上開兩種毒品混合施用
    ，復查無積極證據證明被告係分別施用，則依罪證有疑利於
    被告之原則，自無從將被告所犯上開二罪分論併罰，附此敘
    明。審酌被告有施用毒品前科，品行非佳，且曾經觀察勒戒
    執行完畢，竟再為本件施用毒品犯行，顯見其不思悔改，自
    制力亦顯不佳，足以戕害其身心，滋生其他犯罪，惡化治安
    ，嚴重損及公益；惟另考量被告於犯後已坦承犯行，而其施
    用毒品行為於本質上係屬自我戕害行為，反社會性之程度應
    屬較低等一切情狀，量處如主文所示之刑，以資懲儆。又扣
    案之甲基安非他命1 包（驗餘淨重0.3441公克），既屬當場
    查獲之第二級毒品，爰依毒品危害防制條例第18條第1 項前
    段規定，宣告沒收銷燬之。至該甲基安非他命1 包之外包
    裝袋，係用於包裹毒品，防其裸露、潮濕，便於攜帶施用，
    係預備供被告施用毒品所用之物，且係被告所有，此據被告
    於本院審理時供明在卷，爰依刑法第38條第1 項第2 款規定
    ，併予宣告沒收。
據上論斷，應依刑事訴訟法第273 條之1 第1 項、第299 條第1
項前段，毒品危害防制條例第10條第1 項、第2 項、第18條第1
項前段，刑法第11條、第55條、第38條第1 項第2 款，判決如主
文。
本案經檢察官江祐丞到庭執行職務。
中    華    民    國    97    年    4     月    30    日
                  刑事第十一庭法  官  林淑婷
以上判決正本證明與原本無異。
如不服本判決，應於送達後十日內，向本院提出上訴狀（上訴書
狀應敘述具體理由）。
                              書記官  林金良
中    華    民    國    97    年    4     月    30    日
附錄本案論罪科刑法條全文：
毒品危害防制條例第十條
施用第一級毒品者，處六月以上五年以下有期徒刑。
施用第二級毒品者，處三年以下有期徒刑。


司法院資訊處製作；財團法人民間司法改革基金會備份。
